【裁判字號】    99,交上易,542
【裁判日期】    990913
【裁判案由】    過失傷害
【裁判全文】
臺灣高等法院臺南分院刑事判決  九十九年度交上易字第五四二號
上訴人
即被告  乙○○
上列上訴人因過失傷害案件，不服臺灣臺南地方法院九十九年度
交易字第一五三號，中華民國九十九年六月二十四日第一審判決
（起訴案號：臺灣臺南地方法院檢察署九十九年度偵字第五七四
五號），提起上訴，本院判決如下：
    主    文
上訴駁回。
    理    由
一、按刑事訴訟法第三百五十條、第三百六十一條、第三百六十
    二條、第三百六十七條規定，不服地方法院之第一審判決而
    上訴者，須提出上訴書狀，並應敘述具體理由，為上訴必備
    之程式；其所提出之書狀未敘述上訴理由，或僅曾以言詞陳
    述上訴理由者，均應於上訴期間屆滿後二十日內補提理由書
    於第一審法院。第一審法院經形式審查，認逾期未補提上訴
    理由者，應定期間先命補正；逾期未補正者，為上訴不合法
    律上之程式，應以裁定駁回。倘已提出上訴理由，但所提非
    屬具體理由者，則由第二審法院以上訴不合法律上之程式，
    判決駁回。而所謂具體理由，必係依據卷內既有訴訟資料或
    提出新事證，指摘或表明第一審判決有何採證認事、用法或
    量刑等足以影響判決本旨之不當或違法，而構成應予撤銷之
    具體事由，始克當之（例如：依憑證據法則具體指出所採證
    據何以不具證據能力，或依憑卷證資料，明確指出所為證據
    證明力之判斷如何違背經驗、論理法則）；倘僅泛言原判決
    認定事實錯誤、違背法令、量刑失之過重或輕縱，而未依上
    揭意旨指出具體事由，或形式上雖已指出具體事由，然該事
    由縱使屬實，亦不足以認為原判決有何不當或違法者（例如
    ：對不具有調查必要性之證據，法院未依聲請調查亦未說明
    理由，或援用證據不當，但除去該證據仍應為同一事實之認
    定），皆難謂係具體理由，俾與第二審上訴制度旨在請求第
    二審法院撤銷、變更第一審不當或違法之判決，以實現個案
    救濟之立法目的相契合，並節制濫行上訴（最高法院九十七
    年度台上字第八九二號判決意旨參照）。又依刑事訴訟法第
    三百六十七條之文義及立法意旨，僅於「上訴書狀未敘述上
    訴理由」之情形，為保障上訴人之權益，始有補正之問題。
    至有無敘述理由，第一審法院僅作形式上之審查，如上訴書
    狀形式上已敘述不服原判決之意旨者，即與未敘述上訴理由
    之情形有別，無庸再命補正；至於其理由是否具體，則屬第
    二審法院審查之範圍，亦不在命補正之列。亦即上訴書狀已
    記載理由，並有具體之敘述時，其上訴既屬合法，第二審法
    院固應就其理由之是否可取，為實體之審理及判斷；如認其
    上訴書狀雖記載理由，但並未具體敘述時，則無須再命補正
    ，可逕認其上訴不合法，以判決駁回之（最高法院九十七年
    度台上字第三八八九號判決意旨參照）。
二、本件上訴人即被告乙○○不服原判決，於民國（下同）九十
    九年七月九日提起上訴，而於九十九年八月十三日補提上訴
    理由狀，理由以：「本人對於九十九年度交易字第一五三號
    通股的判決不服，懇請法官重新量刑，以免冤獄云云。」經
    查：被告乙○○於九十八年十月九日晚上八時三十分許，駕
    駛車牌號碼TO－8646號自用小客車，沿臺南市○區○○路由
    西往東方向快車道行駛，行經該路與中華西路之交岔路口處
    停等紅燈，於綠燈亮起時，本應注意汽車行駛至交岔路口，
    轉彎車應讓直行車先行，當時亦無不注意之情事，竟疏未注
    意貿然右轉，適有甲○○騎乘車牌號碼YLJ－562號重型機車
    ，沿新和路由西往東方向慢車道行駛至該交岔路口停等紅燈
    ，於綠燈亮起欲直行新和路，致其所駕駛之自用小客車右前
    車角與甲○○所騎乘之重型機車左踏板邊緣處發生擦撞。經
    臺灣省臺南區車輛行車事故鑑定委員會鑑定認：「被告乙○
    ○駕駛自用小客車，有轉彎車未讓直行車先行之過失。」有
    該鑑定委員會九十八年十二月三十一日南鑑字第○九八五九
    ○四一四四號函暨檢附之鑑定意見書乙紙附卷可參（見警卷
    第八至九頁），且經證人即告訴人甲○○於警詢、偵查中及
    原審審理證述：伊當時係於新和路慢車道停止線前停等紅燈
    ，綠燈亮起，伊起駛直行不久，即遭被告所駕駛之自用小客
    車右轉時撞擊，其前後指證明確（見警卷第三頁、偵查卷第
    八頁、一審卷第十六頁背面）。告訴人甲○○因而受有左側
    鎖骨閉鎖性骨折及左側胸部挫傷合併肋骨骨折等傷害，有財
    團法人奇美醫院診斷證明書附卷乙紙可資參照（見警卷第七
    頁）。從而原審認定被告成立刑法第二百八十四條第一項前
    段過失傷害罪，量處被告拘役五十五日，如易科罰金以新臺
    幣一千元折算一日。業已說明其取捨證據所憑以認定犯罪事
    實之心證理由；從判決書所載犯罪事實、證據名稱及應適用
    法條等形式上觀察，本院經核原審判決，並無認定事實錯誤
    、量刑瑕疵或違背法令之情形可言。被告上訴理由僅表示不
    服原判決，請求重新量刑等語，未就原判決量刑有何瑕疵而
    為具體指摘，亦未依據卷內既有訴訟資料或提出新事證，具
    體指摘或表明原審判決有何採證認事、用法或量刑等足以影
    響判決本旨之不當或違法，構成應撤銷之具體事由，徒以上
    開理由不服原判決，揆諸前開說明，其上訴理由，自難謂有
    具體理由。依首揭說明，其上訴自屬不合法律上之程式，應
    予駁回。並不經言詞辯論為之。
三、據上論斷，應依刑事訴訟法第三百六十七條前段、第三百七
    十二條，判決如主文。
中    華    民    國    99    年    9     月    13    日
                  刑事第一庭審判長法官  茆  臺  雲
                                  法官  王  明  宏
                                  法官  蔡  長  林
以上正本證明與原本無異。
不得上訴。
                                書記官  李  培  薇
中    華    民    國    99    年    9     月    13    日

司法院資訊處製作；財團法人民間司法改革基金會備份。
